【裁判字號】    99,訴,118
【裁判日期】    991231
【裁判案由】    毒品危害防制條例
【裁判全文】
臺灣士林地方法院刑事判決               99年度訴字第118號
公  訴  人  臺灣士林地方法院檢察署檢察官
被      告  李嘉華
選任辯護人  馬在勤  律師
            陳佳雯  律師
被      告  黃鈞揚
選任辯護人  舒建中  律師
被      告  黎錫
選任辯護人  許巍騰  律師
上列被告等因違反毒品危害防制條例案件，經檢察官提起公訴（
99 年 度偵字第1809號），本院判決如下：
    主  文
李嘉華製造第四級毒品，累犯，處有期徒刑陸年，併科罰金新臺
幣貳拾萬元，罰金如易服勞役以新臺幣壹仟元折算壹日。扣案如
附表一、二、三所示之物均沒收之。
黃鈞揚、黎錫均無罪。
    事  實
一、李嘉華前因妨害自由案件，經臺灣臺北地方法院95年度訴字
    第440 號判決處有期徒刑3 月確定，於民國95年11月13日入
    監執行，96年1 月7 日縮刑期滿執行完畢，翌(8) 日出監。
    猶不知悔改，明知毒品先驅原料假麻黃（Pseudoephedrin
    e ）為毒品危害防制條例所定之第四級毒品，可供製成甲基
    安非他命，不得非法製造，於上網習得自感冒藥丸萃取製造
    第四級毒品假麻黃之方法後，竟意圖販賣假麻黃予他人
    以製造甲基安非他命，予以牟利，基於製造第四級毒品假麻
    黃之單一犯意，於98年12月間開始，陸續在臺北市○○街
    不特定藥局購入感冒藥丸，做為製造假麻黃所需原料，另
    於臺北市○○○路某化工原料行購買製造假麻黃所需化學
    器具及溶劑後，將購入之感冒藥丸、化學溶劑及器具載至臺
    北縣蘆洲市○○路150 巷34號7 樓李嘉華與黃鈞揚、黎錫
    、趙俊田等人合租之租屋處，在主臥房內架設、擺放製造器
    具、原料，於99年1 月上旬開始製造假麻黃，先將感冒藥
    丸泡水溶解，放入錐形瓶，用濾紙過濾雜質，加入氫氧化納
    ，使之中和而凝結出粉末狀之麻黃素，再加入鹽酸攪伴調整
    酸鹼值後，放入燒杯加熱，再加入鹽巴，嗣置入冰箱冷卻，
    即結晶為鹽酸麻黃素，再加入丙酮，放在塑膠桶內攪拌，用
    漏斗及濾紙過濾出假麻黃後自然風乾而為成品，製造第四
    級毒品假麻黃既遂。嗣於99年1 月23日17時55分許，在上
    址租屋處，為警查獲，並扣得如附表一、二所示之物。
二、案經臺北縣政府警察局移送臺灣士林地方法院檢察署檢察官
    偵查起訴。
    理  由
甲、程序方面
一、本件被告李嘉華於警詢、偵訊及審判中所為不利於己之陳述
    ，並無出於強暴、脅迫、利誘、詐欺、疲勞訊問、違法羈押
    或其他不正之方法，亦非違反法定障礙事由經過期間不得訊
    問或告知義務之規定而為，依刑事訴訟法第156 條第1 項、
    第158 條之2 規定，應認均有證據能力。
二、本判決關於被告李嘉華部分，證人黃鈞揚、黎錫於警詢及
    偵訊所為之陳述，以及關於被告黎錫部分，證人李嘉華、
    黃鈞揚於警詢及偵訊所為之陳述，雖均屬傳聞證據，惟按被
    告以外之人於審判外之言詞或書面陳述，除法律有規定者外
    ，不得作為證據；又按被告以外之人於審判外之陳述，雖不
    符合同法第159 條之1 至第159 條之4 之規定，但經當事人
    於審判程序同意作為證據，法院審酌該言詞陳述或書面陳述
    作成時之情況，認為適當者，亦得為證據；當事人、代理人
    或辯護人於法院調查證據時，知有第159 條第1 項不得為證
    據之情形，而未於言詞辯論終結前聲明異議者，視為有前項
    之同意，刑事訴訟法第159 條第1 項、第159 條之5 分別定
    有明文。經查，本案檢察官、被告李嘉華及其辯護人、被告
    黎錫及其辯護人於本院準備程序及審判期日中，對於上開
    證人於審判外所為之陳述，均表示無意見而不予爭執，且迄
    至言詞辯論終結前亦未再聲明異議，本院審酌上開證據資料
    製作時之情況，尚無違法不當及證明力明顯過低之瑕疵，亦
    認為以之作為證據應屬適當，揆諸前開規定，爰依刑事訴訟
    法第159 條之5 規定，認均具有證據能力。
三、本判決關於被告黃鈞揚部分，證人李嘉華、黎錫於偵訊所
    為之陳述，雖屬傳聞證據，辯護人亦爭執其無證據能力。惟
    按被告以外之人於偵查中向檢察官所為陳述，除顯有不可信
    之情況者外，得為證據，刑事訴訟法第159 條之1 第2 項定
    有明文。刑事訴訟法於92年2 月6 日修正及增訂公布施行之
    前及之後，對於人證之調查均採言詞及直接審理方式，並規
    定被告有與證人對質及詰問證人之權利，然刑事訴訟法第
    166 條以下所定詰問程序，僅於審判程序有其適用，偵查程
    序中檢察官固然基於其客觀義務，必須對於被告有利及不利
    之情形均一律注意，惟偵查中檢察官主要係基於蒐集被告犯
    罪證據之目的以訊問證人，核與審判程序中法院需立於公正
    第三人地位，經由當事人之攻防，調查證人以認定事實之性
    質及目的有別，況偵查中訊問證人，法亦無明文必須傳喚被
    告使之得以在場，至刑事訴訟法第248 條第1項 前段雖規定
    「如被告在場者，被告得親自詰問」，然在偵查之目的及法
    律之條文規範結構下，事實上亦難期被告有於偵查中行使詰
    問權之機會，是應認我國現行法制中，偵查中被告對於證人
    之對質詰問權，並非必然需受到保障之權利，惟法院於審判
    中欲使用偵查時訊問證人之筆錄時，基於審判期日即應保障
    被告對質詰問權之法理，除被告於審判中放棄對該證人之反
    對詰問權外，法院仍應傳喚該陳述人到庭，使被告或其辯護
    人有行使反對詰問權之機會，否則該證人在偵查中向檢察官
    所為之陳述，縱使已經具結，且無顯不可信之情況，仍屬未
    經完足調查之證據（最高法院96年度台上字第1870號判決意
    旨可憑）。查證人李嘉華、黎錫於偵訊時向檢察官所為陳
    述，業經依法具結在案，且觀諸渠等製作時之情況，亦無顯
    不可信之情況存在，證人李嘉華復於本院審理期日到庭具結
    作證，業經檢察官、被告黃鈞揚及其辯護人對李嘉華行交互
    詰問，足資保障被告的反對詰問權。又被告黃鈞揚之選任辯
    護人於本院審理期日當庭表示捨棄詰問證人黎錫，並表示
    對於證人黎錫偵訊證述之證據能力不爭執，經記明筆錄在
    卷。依前開說明，證人李嘉華、黎錫偵訊時之證述，自有
    完足之證據能力。
四、本判決引用之公務員於職務上製作之紀錄文書、證明文書，
    並無顯有不可信之情況，依刑事訴訟法第159 條之4 第1 款
    規定，皆有證據能力。另引用之非供述證據，經本院依法踐
    行調查證據程序，檢察官、被告及其辯護人均不爭執各該證
    據之證據能力，且無其他違背法定程序而取證之情形，依刑
    事訴訟法第158 條之4 反面解釋，自有證據能力。
乙、實體方面
壹、有罪部分
一、得心證之理由
    前揭犯罪事實業據被告李嘉華於警詢、偵訊及本院審理時坦
    承不諱，核與證人黃鈞揚、黎錫於偵訊、本院羈押訊問及
    審理時之證述內容相符，且有如附表一所示之器具原料及附
    表二所示之假麻黃成品或半成品扣案可資佐證，復有現場
    查獲照片、現場勘查報告及照片附卷足稽。扣案如附表二編
    號1 、2 、3 所示不明晶體，送鑑定結果，均檢出第四級毒
    品假麻黃，純度約93% ，驗餘總淨重16144.28公克，驗餘
    純質總淨重15014.18公克；編號6 所示不明晶體，送鑑定結
    果，檢出第四級毒品假麻黃，純度約78% ，驗餘總淨重98
    0. 21 公克，驗餘純質總淨重764.56公克；編號7 所示不明
    晶體，送鑑定結果，檢出第四級毒品假麻黃，純度約90%
    ，驗餘總淨重86.22 公克，驗餘純質總淨重77.598公克；編
    號9- 11 所示不明晶體，送鑑定結果，檢出第四級毒品假麻
    黃，純度約30% ，驗餘總淨重17203.07公克，驗餘純質總
    淨重51 60.921 公克；編號4 、5 、8 、12~16 等器具上殘
    留之晶體，送鑑定結果，均檢出第四級毒品假麻黃成份；
    此有內政部警政署刑事警察局99年3 月30日刑鑑字第099001
    2294號鑑定書乙份( 見偵查卷第305-309 頁) 在卷可憑。是
    被告李嘉華製造第四級毒品假麻黃犯行洵堪認定，應依法
    論科。
二、論罪科刑
    按毒品危害防制條例第2 條第2 項將毒品依其成癮性、濫用
    性及對社會危害性分為四級，而假麻黃屬同條第2 項第4
    款所規範「二丙烯基巴比妥、阿普唑他及其相類製品」之第
    四級毒品，依同條例第4 條規定不得製造，且純質淨重20公
    克以上者，依同條例第11條第6 項之規定，不得非法持有。
    核被告李嘉華所為，係犯毒品危害防制條例第4 條第4 項之
    製造第四級毒品罪。被告李嘉華製造假麻黃後，復進而持
    有，其持有之數量並已逾毒品危害防制條例第11條第6 項所
    規定之「純質淨重20公以上」，其持有之低度行為應為製造
    之高度行為所吸收，不另論罪。再按刑法上之接續犯，就各
    個單獨之犯罪行為分別以觀，雖似各自獨立之行為，惟因其
    係出於單一之犯意，故法律上仍就全部之犯罪行為給予一次
    之評價，而屬單純一罪。被告李嘉華於製造假麻黃之過程
    中，雖係持續不斷產生成品，然其一再製造所為，時空環境
    間均甚為緊密，所侵害者復為同一法益，各舉措之獨立性皆
    極為薄弱，在刑法評價上，以視為數個舉動之接續施行，合
    為包括之一行為予以評價，較為合理，自應僅論以一製造假
    麻黃既遂罪。被告李嘉華有犯罪事實欄所載前科執行情形
    ，此有臺灣高等法院被告前案紀錄表在卷可按，其於有期徒
    刑執行完畢後，5 年內故意再犯本件有期徒刑以上之罪，為
    累犯，應依刑法第47條第1 項之規定加重其刑。又被告李嘉
    華所犯為毒品危害防制條例第4 條第4 項之罪，於偵查及審
    判中自白犯行，應依同條例第17條第2 項之規定，減輕其刑
    ，並依法先加重後減輕之。爰審酌被告明知假麻黃為毒品
    危害防制條例所列管之第四級毒品，且係合成製造第二級毒
    品甲基安非他命之先驅原料，竟為圖不法私利，製造假麻黃
    ，厥為毒品氾濫之始作俑者，惡性非輕，且扣案之假麻黃
    成品、半成品數量龐大，倘流入市面將戕害國民身心健康
    甚鉅，暨其犯罪之動機、目的、手段、損害、智識程度及犯
    後坦承犯行等一切情狀，量處如主文所示之刑，併就罰金刑
    部分諭知易服勞役之折算標準，以資懲儆。
三、沒收
  (一)按毒品危害防制條例第11條之1 條明定無正當理由不得擅自
    持有第三、四級毒品，復於同條例第18條第1 項後段規定查
    獲之第三、四級毒品，無正當理由而擅自持有者，沒入銷燬
    之，從而，依同條例第18條第1 項後段規定應沒入銷燬之毒
    品，乃專指查獲之施用第三、四級毒品或持有第三、四級尚
    未達毒品危害防制條例第11條第5 項、第6 項所規定之數量
    而言，倘係查獲製造、運輸、販賣、意圖販賣而持有、以非
    法方法使人施用、引誘他人施用、轉讓第三、四級毒品，或
    持有之第三、四級毒品達上開條文所規定之數量，既屬同條
    例明文規定處罰之犯罪行為，即非該條項應沒入銷燬之範圍
    。另同條例第19條第1 項所定「供犯罪所用或因犯罪所得之
    物」，係指犯第4 條至第9 條、第12條、第13條或第14 條
    第1 項、第2 項之罪所用或所得之物，不包括毒品本身在內
    ，亦不得為第三、四級毒品之沒收依據，是上開條例對於第
    三、四級毒品之沒收，並無特別規定，如其行為已構成犯罪
    ，則該等毒品即屬違禁物，自應回歸刑法之適用，逕依刑法
    第38條第1 項第1 款規定沒收之（最高法院96年度臺上字第
    5165號判決要旨參照）。
  (二)經查，本件扣案如附表二編號1 、2 、3 、6 、7 、9 、10
    、11所示之物，依前所述，經檢驗結果均含有第四級毒品假
    麻黃成分，附表二編號3-1 、4 、5 、8 、12、13、14、
    15、16所示之物，經檢驗結果，亦均有第四級毒品假麻黃鹼
    成分殘留，衡情均已難與所載容器分析剝離，亦無析離實益
    ，當應整體視為假麻黃。從而附表二所示之物，均屬違禁
    物，不問屬於犯人與否，皆應依刑法第38條第1 項第1 款規
    定，宣告沒收之。至鑑驗耗用之毒品，既已滅失，自無庸宣
    告沒收。
  (三)又扣案如附表一所示之物，均為被告李嘉華所有，供其製造
    第四級毒品假麻黃鹼所用之物，業據被告於本院審理時供明
    在卷，爰依毒品危害防制條例第19條第1 項之規定宣告沒收
    之。
  (四)又附表三所示之塑膠空袋、空桶、空瓶、空盒，係用於包裹
    毒品，防其裸露、潮濕，為被告李嘉華所有並供其犯罪所用
    之物，業據被告於本院審理時供明在卷，應依刑法第38條第
    1 項第2 款、第3 項之規定，宣告沒收之。
  (五)另被告李嘉華所有新臺幣14萬6,000 元，被告李嘉華於本院
    審理時供稱係其生活費用，而非用以購買製毒器具原料等語
    ，且無證據足資證明與本件製造犯行有何關連。又被告李嘉
    華所有ANYCALL 手機1 支( 含SIM 卡0000000000門號) 、吸
    食器4 個，均無證據顯示係供製造假麻黃所用之物；現場
    扣押物品目錄編號7 所示塑膠盒( 起訴書附表二編號4)，檢
    出第三級毒品K 他命成份，惟未檢出第四級毒品假麻黃成
    份，是亦無證據足認與本案有何關聯；至於其他扣案物品，
    皆非被告李嘉華所有；爰均不諭知宣告沒收，附此敘明。
四、公訴人認被告李嘉華有犯罪前科，又犯本件犯罪，顯有犯罪
    習慣，請求諭知強制工作，以資矯治云云。惟按保安處分係
    針對受處分人將來之危險性所為之處置，以達教化、治療之
    目的，為刑罰之補充制度，保安處分中之強制工作，旨在對
    嚴重職業性犯罪及欠缺正確工作觀念或無正常工作因而犯罪
    者，強制其從事勞動，學習一技之長及正確之謀生觀念，使
    其日後重返社會，能適應社會生活。然保安處分之措施亦含
    社會隔離、拘束身體自由之性質，其限制人民之權利，實與
    刑罰同，自應受比例原則之規範，使保安處分之宣告，與行
    為人所為行為之嚴重性、行為人所表現之危險性，及對行為
    人未來行為之期待性相當（最高法院91年度台上字第4625號
    判決意旨參照）。經查，被告李嘉華於本件犯行前並無其他
    財產犯罪前科，此有臺灣高等法院被告前案紀錄表乙份可參
    ，其雖係基於營利意圖而為本件犯行，惟尚未販售即遭警查
    獲，是僅憑本件犯行，無從遽認被告有犯罪習慣或因欠缺正
    確工作觀念或無正常工作因而犯罪，且查被告提出在職證明
    書證明其現於富瑪汽車擔任業務員，此有在職證明書乙份附
    卷可參，是尚無積極證據足證被告有犯罪之習慣或因遊蕩或
    懶惰成習而犯罪。依比例原則，綜合被告所表現之危險性及
    對其未來之期待性等情以觀，本院認宣告如主文所示之刑，
    已足以完全評價及論處其犯罪行為，尚無對被告施以強制工
    作保安處分之必要，爰不另為強制工作之諭知，併此敘明。
貳、無罪部分
一、公訴意旨另略以：被告黃鈞揚、黎錫與被告李嘉華基於製
    造第四級毒品先驅原料假麻黃之共同犯意聯絡，由被告黃
    鈞揚出面承租臺北縣蘆洲市○○路150 巷34號7 樓房屋後，
    3 人自98年5 月間起陸續搬入上址同住，作為共同製造第四
    級毒品假麻黃之處所，被告黃鈞揚將車牌號碼3810-ET 號
    自用小客車借予被告李嘉華載運感冒藥丸、化學原料及器具
    至上開租屋處樓下，由被告黃鈞揚與被告李嘉華共同將感冒
    藥丸、化學原料及器具搬至上址租屋處被告黃鈞揚居住之主
    臥房間內，被告3 人自99年1 月13日起，開始將感冒藥丸溶
    解，製造假麻黃成品，被告黎錫則負責冷卻及結晶之過
    程，並以行動電話門號0000000000號通知綽號「小春」之買
    家回報假麻黃製成情形，共同製造第四級毒品伺機販售。
    因認被告黃鈞揚、黎錫亦共同涉犯毒品危害防制條例第4
    條第4 項之製造第四級毒品罪嫌云云。
二、按犯罪事實應依證據認定之，無證據不得認定犯罪事實；又
    不能證明被告犯罪者，即應諭知無罪之判決，刑事訴訟法第
    154 條第2 項、第301 條第1 項分別定有明文。再按事實之
    認定，應憑證據，如未能發現相當證據，或證據不足以證明
    ，自不能以推測或擬制之方法，為裁判基礎；苟積極證據不
    足為不利於被告事實之認定時，即應為有利於被告之認定；
    又認定犯罪事實所憑之證據，雖不以直接證據為限，間接證
    據亦包括在內，然而無論直接證據或間接證據，其為訴訟上
    之證明，須於通常一般之人均不致有所懷疑，而得確信其為
    真實之程度者，始得據為有罪之認定，倘其證明尚未達到此
    一程度，而有合理之懷疑存在而無從使事實審法院得有罪之
    確信時，即應由法院為諭知被告無罪之判決，最高法院40年
    臺上字第86號、30年上字第816 號、76年度臺上字第4986號
    判例意旨足資參照。次按刑事訴訟法第161 條已於91年2 月
    8 日修正公布，修正後同條第1 項規定：檢察官就被告犯罪
    事實，應負舉證責任，並指出證明之方法。因此，檢察官對
    於起訴之犯罪事實，應負提出證據及說服之實質舉證責任。
    倘其所提出之證據，不足為被告有罪之積極證明，或其闡明
    之證明方法，無從說服法官以形成被告有罪之心證，基於無
    罪推定之原則，自應為被告無罪判決之諭知（最高法院92年
    台上字第128 號判例亦同此意旨）。
三、公訴人認被告黃鈞揚、黎錫與被告李嘉華共犯製造假麻黃
    犯行，無非係以被告黃鈞揚出面承租臺北縣蘆洲市○○路
    150 巷34號7 樓，提供車牌號碼3810-ET 號自用小客車供被
    告李嘉華載運感冒藥丸、化學溶劑及器具，復與被告李嘉華
    共同將上開感冒藥丸等物搬至租屋處，甚且提供其所居住之
    主臥房供被告李嘉華製毒等節，被告黎錫則依通訊監察譯
    文顯示有以行動電話門號0000000000號通知綽號「小春」之
    買家回報假麻黃製成情形，因認有參與冷卻與結晶過程，
    為其主要論據。
四、訊據被告黃鈞揚、黎錫則堅決否認與被告李嘉華有製造假
    麻黃之共同犯意聯絡及行為分擔。被告黃鈞揚辯稱：租屋
    處雖是以伊名義承租，但租金及押金是伊、李嘉華、黎錫
    及趙俊田四人共同出資，所以四人住在一起；車牌號碼3810
    -ET 號自用小客車係伊所有，但李嘉華、黎錫會向伊借車
    使用；伊有幫李嘉華把箱子搬上樓，但因為有封箱，所以伊
    不知道裡面是什麼，等搬到伊房間後，伊問李嘉華是什麼東
    西，李嘉華說是製造假麻黃的原料，伊才知情；李嘉華向
    伊借房間，伊就將主臥借給李嘉華使用；伊知道李嘉華在製
    造假麻黃，但伊沒有參與，因為只有李嘉華會製造，伊根
    本不會等語。被告黎錫則辯稱：蘆洲市租屋處是黃鈞揚承
    租，但租金是大家共同出資；伊知道李嘉華在製造假麻黃
    ，器具是李嘉華去購買的，但伊沒有參與製造，伊也沒有幫
    忙搬移燒杯，99年1 月13日凌晨1 時52分59秒伊與「小春」
    男子通話所稱「新結石」，是伊在作砂石業，砂石業有專用
    術語，把大塊石頭叫「結石（台語）」，伊問小春「結石」
    他們那邊有沒有銷路等語。
五、經查：
  (一)按現行刑法關於正犯、從犯之區別，本院所採見解，係以其
    主觀之犯意及客觀之犯行為標準，凡以自己犯罪之意思而參
    與犯罪，無論其所參與者是否犯罪構成要件之行為，皆為正
    犯，其以幫助他人犯罪之意思而參與犯罪，其所參與者，苟
    係犯罪構成要件之行為，亦為正犯，必以幫助他人犯罪之意
    思而參與犯罪，其所參與者又為犯罪構成要件以外之行為，
    始為從犯，最高法院25年上字第2253號判例可資參照。
  (二)被告黃鈞揚出名承租蘆洲租屋處、將車號3810-ET 號自用小
    客車借予李嘉華載運感冒藥丸等物品、幫忙李嘉華將感冒藥
    丸等物品搬上樓、將主臥房借供李嘉華使用等情，為被告黃
    鈞揚所不爭執，惟供稱伊於幫忙李嘉華搬箱子時不知裡面是
    什麼東西等語，核與證人李嘉華於99年1 月24日偵訊、99年
    1 月25日本院羈押訊問、99年5 月5 日本院準備程序、99年
    12月23日本院審理證稱：蘆洲租屋處是黃鈞揚出名承租，住
    伊、黃鈞揚、黎錫與趙俊田4 人，租金誰有錢誰就出，伊
    付過幾個月的租金；伊向黃鈞揚借車載運感冒藥丸，只跟他
    說伊要用車，並沒有跟他說用途；製毒器具是伊自己去買的
    ，黃鈞揚沒有陪伊去；扣案的原料、器具都是伊所有，用來
    提煉假麻黃，伊開車載運到租屋處樓下，伊請黃鈞場幫忙
    搬紙箱，紙箱用膠帶封起來，黃鈞揚並不知道裡面是什麼，
    搬完後才知道；因為黃鈞揚要去南部玩，伊有跟黃鈞揚講好
    要借用他的房間；製造麻黃所需花費都是伊自己出的；製
    毒流程伊一個人就可以完成，黃鈞揚並沒有參與或幫忙，黃
    鈞揚根本不會，也沒有幫忙搬燒杯等語相符，是被告黃鈞揚
    出名承租蘆洲租屋處、將車號3810-ET 號自用小客車借予李
    嘉華載運感冒藥丸等物品、幫忙李嘉華搬紙箱上樓但不知內
    裝感冒藥丸及將主臥房借供李嘉華使用等情可堪認定。惟查
    ，上開行為並非將感冒藥丸溶解、過濾、加熱、烘乾、中和
    、冷卻等製造假麻黃所需過程之行為，核非製造假麻黃
    之構成要件行為，復無任何證據足資證明被告黃鈞揚係本於
    自己犯罪的意思或幫助李嘉華犯罪的意思而為上開行為。
  (三)證人黎錫於99年1 月24日偵訊雖證稱：伊有看到黃鈞揚幫
    忙搬移燒杯，當時燒杯內有液體等語。惟於本院99年12月23
    日審理時陳稱：伊看到燒杯擋在主臥室門打開裡面，因這樣
    很難走路，伊看到黃鈞揚把它移旁邊，那個房間平時都關著
    等語。惟被告黃鈞揚否認有幫忙移動燒杯，證人李嘉華於本
    院審理時亦證稱被告黃鈞揚未曾移動燒杯等語，是證人黎錫
    所述是否屬實，已非無疑。縱認黎錫所言屬實，惟黃鈞
    揚移動燒杯旨在出入房間方便，而非出自製造假麻黃之犯
    意，更非屬於製造假麻黃過程之行為。
  (四)據上，被告黃鈞揚所為租屋、借車借房予李嘉華使用等行為
    ，均非製造假麻黃之構成要件行為，復無任何證據足資證
    明被告黃鈞揚係本於自己犯罪的意思或幫助李嘉華犯罪的意
    思而為上開行為及幫忙李嘉華搬箱上樓、移動燒杯，揆諸前
    揭判例意旨，尚難認被告黃鈞揚與被告李嘉華有何製造假麻
    黃之共同犯意聯絡與行為分擔及幫助被告李嘉華製造假麻
    黃之犯意。
六、次查，被告黎錫於99年1 月13日凌晨1 時52分59秒，使用
    0000000000門號手機與「小春」之男子通話內容如下：「
    黎錫：今天沒辦法，因為這2 天這邊新結石而已，還沒送
            出去。
    小  春: 對Y 你就加減問啊，看O 不OK啊，OK可以刮一些來
            當費用。
    黎錫: 我知道啊，這2 天昨天跟前天才放錢過去那邊而已
            。
    小  春: 是喔，你也很努力打就對了。
    黎錫: 不是我啦，是…。
    小  春：我知道啦，我的意思說他算很努力賭喔，拚經濟。
    黎錫：我有叫他在衝看看。」
    此有通訊監察譯文附卷可稽( 見偵查卷第250 頁) ，公訴人
    因認被告黎錫有參與製造假麻黃之冷卻與結晶過程。惟
    查，據上開譯文，小春稱「你也很努力打就對了」，被告黎
    錫即明確表示「不是我啦，是…」，小春接著回稱「我知
    道啦，我的意思說『他』算很努力賭喔，拚經濟」，顯見雙
    方對話中所稱刮新結石來當費用、努力拚經濟之人，並非被
    告黎錫。且查，證人即查獲本案之臺北縣政府警察局刑事
    警察大隊偵一隊偵查佐王鴻昌於99年12月23日本院審理時證
    稱：「( 問：你們在整個監聽過程中，是否有聽到黎錫或
    黃鈞揚有參與製毒過程或後續銷售毒品的過程？) 我們對小
    春實施監聽，知道他們都有聯繫，他們知道這是違法的，所
    以對電話內容也很敏感，小春與黎錫會以MSN 來聯繫，其
    他比較詳細的內容就如譯文。他們在對話裡面也不會提到製
    毒的過程。」等語屬實在卷，是上開通訊監察譯文尚不足以
    認定被告黎錫有參與製造假麻黃過程之冷卻與結晶流程
    。又查，證人李嘉華於偵訊及本院審理時復證稱：製毒器具
    是伊自己去買的，黎錫沒有陪伊去，製造假麻黃的過程
    ，黎錫都沒有參與或幫忙，都是伊一個人在做，伊並未請
    黎錫連絡買家等語，核與被告黎錫所辯相符，是被告所
    辯，非無可採之處。
七、綜上所述，檢察官所提出之證據不足以證明被告黃鈞揚、黎
    錫與被告李嘉華有製造假麻黃之犯意聯絡及行為分擔，
    亦不足以證明渠等有幫助李嘉華製造假麻黃之犯意，無法
    使本院形成有罪之確證，揆諸前揭規定及判例意旨，自應為
    有利於被告黃鈞揚、黎錫之認定，而另為被告黃鈞揚、黎
    錫無罪之諭知。
據上論斷，應依刑事訴訟法第299 條第1 項前段、第301 條第1
項，毒品危害防制條例第4 條第4 項、第17條第2 項、第19條第
1 項前段，刑法第11條、第47條第1 項、第42條第3 項前段、第
38條第1 項第1 款、第2 款、第3 項，判決如主文。
本案經檢察官江耀民庭執行職務
中    華    民    國    99    年    12    月    31    日
                  刑事第四庭審判長法  官  李育仁
                                  法  官  徐文瑞
                                  法  官  楊秀枝
以上正本證明與原本無異。
如不服本判決應於收受判決後10日內向本院提出上訴書狀，並應
應敘述具體理由。其未敘述上訴理由者，應於上訴期間屆滿後20
日內向本院補提理由書( 均須按他造當事人之人數附繕本) 「切
勿逕送上級法院」。
                                  書記官  劉易柔
中    華    民    國    99   年    12     月    31    日
附表一：
 ┌──┬────┬──┬──────┬──────────────┐
 │    │物品名稱│數量│扣押物品目錄│備註                        │
 │    │        │    │表編號      │                            │
 ├──┼────┼──┼──────┼──────────────┤
 │ 1  │高級食鹽│1包 │編號8       │                            │
 ├──┼────┼──┼──────┼──────────────┤
 │ 2  │電子秤  │1台 │編號10      │                            │
 ├──┼────┼──┼──────┼──────────────┤
 │ 3  │分裝袋  │1包 │編號15      │                            │
 ├──┼────┼──┼──────┼──────────────┤
 │ 4  │抽氣馬達│3台 │編號17、31  │起訴書附表一編號4、8        │
 ├──┼────┼──┼──────┼──────────────┤
 │ 5  │藥品空瓶│1箱 │編號19      │                            │
 ├──┼────┼──┼──────┼──────────────┤
 │ 6  │瓦斯罐  │1瓶 │編號20      │                            │
 ├──┼────┼──┼──────┼──────────────┤
 │ 7  │瓦斯爐  │1台 │編號21-2    │                            │
 ├──┼────┼──┼──────┼──────────────┤
 │ 8  │濾紙    │1包 │編號32      │                            │
 ├──┼────┼──┼──────┼──────────────┤
 │ 9  │攪拌棒  │1根 │編號33      │                            │
 ├──┼────┼──┼──────┼──────────────┤
 │10  │塑膠箱  │1個 │編號44      │                            │
 ├──┼────┼──┼──────┼──────────────┤
 │11  │鐵盤及濾│1個 │編號16      │起訴書附表二編號8 ，未檢出二│
 │    │紙      │    │            │級毒品甲基安非他命、第四級毒│
 │    │        │    │            │品毒品先驅原料假麻黃等成份│
 ├──┼────┼──┼──────┼──────────────┤
 │12  │不明液體│1瓶 │編號30      │起訴書附表二編號16，未檢出二│
 │    │ (丙酮) │    │            │級毒品甲基安非他命、第四級毒│
 │    │        │    │            │品毒品先驅原料假麻黃等成份│
 └──┴────┴──┴──────┴──────────────┘
附表二：
 ┌──┬────┬──┬──────┬──────────────┐
 │編號│物品名稱│數量│扣押物品目錄│鑑定結果                    │
 │    │        │    │表編號暨刑事│                            │
 │    │        │    │警察局鑑定編│                            │
 │    │        │    │號          │                            │
 ├──┼────┼──┼──────┼──────────────┤
 │ 1  │不明晶體│14包│編號4 （鑑定│現場編號4 ( 鑑定編號4-1~14 )│
 │    │        │    │機關另將不明│、現場編號36( 鑑定編號36-1) │
 │    │        │    │晶體14包予以│、現場編號5 ，經檢視均為淺黃│
 │    │        │    │編號為4-1 至│色晶體，外觀型態均相似，隨機│
 │    │        │    │4-14）      │抽取編號4-5 鑑定。          │
 │    │        │    │            │(一)驗前毛重16467.01公克（包裝│
 ├──┼────┼──┼──────┤  塑膠袋總重重約320.44公克）│
 │2   │不明晶體│1包 │編號5       │(二)鑑定編號4-5：             │
 ├──┼────┼──┼──────┤  1.淨重1005.02 公克，取2.29│
 │3   │漏斗內不│    │編號36（鑑定│    公克鑑定用罄，餘1002.73 │
 │    │明結晶體│    │機關分別將含│    公克。                  │
 │    │        │    │淺黃色晶體及│  2.檢出四級毒品：毒品先驅原│
 │    │        │    │漏斗，分別予│    料假麻黃成分。        │
 │    │        │    │以編號為36-1│  3.純度約93%。             │
 │    │        │    │、36-2，此處│(三)依據抽測純度值，推估鑑定編│
 │    │        │    │為鑑定編號  │  號4-1~14、36-1及現場編號5 │
 │    │        │    │36-1）      │  均含假麻黃之驗前總純質淨│
 │    │        │    │            │  重約15016.31公克。        │
 │    │        │    │            │(四)驗前淨重16146.57公克，取2.│
 │    │        │    │            │  29公克鑑定用罄，驗餘總淨重│
 │    │        │    │            │  16144.28公克，驗餘純質總淨│
 │    │        │    │            │  重15014.18公克。          │
 ├──┼────┼──┼──────┼──────────────┤
 │3-1 │漏斗    │1個 │編號36( 此處│鑑定編號36-2：經檢視為漏斗其│
 │    │        │    │為鑑定編號  │上有黃色晶體殘留，刮取黃色晶│
 │    │        │    │36-2)       │體鑑定。檢出四級毒品：毒品先│
 │    │        │    │            │驅原料假麻黃成分。        │
 ├──┼────┼──┼──────┼──────────────┤
 │ 4  │塑膠箱  │1張 │編號6       │經檢視為塑膠箱，其上有白色晶│
 │    │        │    │            │體殘留，刮取白色晶體鑑定。  │
 │    │        │    │            │檢出四級毒品：毒品先驅原料假│
 │    │        │    │            │麻黃成分。                │
 ├──┼────┼──┼──────┼──────────────┤
 │ 5  │塑膠盒  │1個 │編號9       │經檢視為塑膠箱，其上有白色晶│
 │    │        │    │            │體殘留，刮取白色晶體鑑定。  │
 │    │        │    │            │檢出四級毒品：毒品先驅原料假│
 │    │        │    │            │麻黃成分。                │
 ├──┼────┼──┼──────┼──────────────┤
 │ 6  │不明晶體│1包 │編號12      │經檢視為白色粉末。          │
 │    │        │    │            │(一)驗前毛重988.85公克（包裝塑│
 │    │        │    │            │  膠袋重6.97公克）。        │
 │    │        │    │            │(二)1.取1.67公克鑑定用罄，餘  │
 │    │        │    │            │    980.21公克。            │
 │    │        │    │            │  2.檢出四級毒品：毒品先驅原│
 │    │        │    │            │    料假麻黃成分。        │
 │    │        │    │            │  3.純度約78% ，驗前純質淨重│
 │    │        │    │            │    約765.86公克。          │
 │    │        │    │            │(三)驗前淨重981.88公克，取1.67│
 │    │        │    │            │  公克鑑定用罄，驗餘總淨重  │
 │    │        │    │            │  980.21公克，驗餘純質總淨重│
 │    │        │    │            │  764.56公克。              │
 ├──┼────┼──┼──────┼──────────────┤
 │ 7  │不明晶體│1包 │編號13      │經檢視為白色晶體。          │
 │    │        │    │            │(一)驗前毛重101.28公克（包裝塑│
 │    │        │    │            │  膠袋重13.22 公克）。      │
 │    │        │    │            │(二)1.取1.84公克鑑定用罄，餘  │
 │    │        │    │            │    86.22公克。             │
 │    │        │    │            │  2.檢出四級毒品：毒品先驅原│
 │    │        │    │            │    料假麻黃成分。        │
 │    │        │    │            │  3.純度約90% ，驗前純質淨重│
 │    │        │    │            │    約79.25公克。           │
 │    │        │    │            │(三)驗前淨重88.06 公克，取1.84│
 │    │        │    │            │  公克鑑定用罄，驗餘總淨重  │
 │    │        │    │            │  86.22 公克，驗餘純質總淨重│
 │    │        │    │            │  77.598公克。              │
 ├──┼────┼──┼──────┼──────────────┤
 │ 8  │塑膠盤  │7個 │編號18      │經檢視為塑膠盤，其上有白色晶│
 │    │        │    │            │體殘留，刮取白色晶體鑑定。  │
 │    │        │    │            │檢出四級毒品：毒品先驅原料假│
 │    │        │    │            │麻黃成分。                │
 ├──┼────┼──┼──────┼──────────────┤
 │ 9  │不明液體│1桶 │編號21-1    │現場編號21-1、35、43( 鑑定編│
 │    │        │    │            │號43-1至41-3) ：經檢視為橘色│
 ├──┼────┼──┼──────┤液體，下方有白色晶體，外觀狀│
 │10  │錐形瓶  │1個 │編號35      │態均相似，隨機抽取現場編號  │
 │    │        │    │            │21-1、35、43-1鑑定。        │
 ├──┼────┼──┼──────┤(一)驗前毛重21040.00公克（包裝│
 │11  │不明晶體│3盒 │編號43（鑑定│  塑膠桶及塑膠盒總重3803.31 │
 │    │        │    │機關分別予以│  公克）。                  │
 │    │        │    │編號為43-1至│(二)現場編號21-1、35、43-1：  │
 │    │        │    │43-3）      │  1.總淨重10861.01公克，共取│
 │    │        │    │            │    33.62 公克鑑定用罄，總餘│
 │    │        │    │            │    10827.39公克。          │
 │    │        │    │            │  2.檢出四級毒品：毒品先驅原│
 │    │        │    │            │    料假麻黃成分。        │
 │    │        │    │            │  3.純度約30%。             │
 │    │        │    │            │(三)依據抽測純度值，推估現場編│
 │    │        │    │            │  號21-1、35 、43-1 至43-3均│
 │    │        │    │            │  含假麻黃之驗前純質淨重約│
 │    │        │    │            │  5171.00 公克。            │
 │    │        │    │            │(四)驗前淨重17236.69公克，取  │
 │    │        │    │            │  33.62 公克鑑定用罄，驗餘總│
 │    │        │    │            │  淨重17203.07公克，驗餘純質│
 │    │        │    │            │  總淨重5160.921公克。      │
 ├──┼────┼──┼──────┼──────────────┤
 │ 12 │過濾設備│1份 │編號22      │經檢視為塑膠桶，其上有白色晶│
 │    │        │    │            │體殘留，刮取白色晶體鑑定。  │
 │    │        │    │            │檢出四級毒品：毒品先驅原料假│
 │    │        │    │            │麻黃成分。                │
 ├──┼────┼──┼──────┼──────────────┤
 │ 13 │過濾設備│2份 │編號23、25  │現場編號23、25：經檢視為塑膠│
 │    │        │    │            │桶及濾網2 組，其上均有黃色晶│
 │    │        │    │            │體殘留，均刮取黃色晶體鑑定。│
 │    │        │    │            │均檢出四級毒品：毒品先驅原料│
 │    │        │    │            │假麻黃成分                │
 ├──┼────┼──┼──────┼──────────────┤
 │ 14 │過濾設備│1份 │編號24      │經檢視為燒杯，其上有白色晶體│
 │    │        │    │            │殘留，刮取白色晶體鑑定。    │
 │    │        │    │            │檢出四級毒品：毒品先驅原料假│
 │    │        │    │            │麻黃成分。                │
 ├──┼────┼──┼──────┼──────────────┤
 │ 15 │塑膠盒  │1個 │編號26      │經檢視為塑膠盒，其上有白色晶│
 │    │        │    │            │體殘留，刮取白色晶體鑑定。  │
 │    │        │    │            │檢出四級毒品：毒品先驅原料假│
 │    │        │    │            │麻黃成分。                │
 ├──┼────┼──┼──────┼──────────────┤
 │ 16 │燒杯    │1個 │編號34      │經檢視為燒杯，其上有黃色晶體│
 │    │        │    │            │殘留，刮取黃色晶體鑑定。    │
 │    │        │    │            │檢出四級毒品：毒品先驅原料假│
 │    │        │    │            │麻黃成分。                │
 └──┴────┴──┴──────┴──────────────┘
附表三：
  附表二編號 1：14個塑膠空袋
  附表二編號 2： 1個塑膠空袋
  附表二編號 6： 1個塑膠空袋
  附表二編號 7： 1個塑膠空袋
  附表二編號 9： 1個塑膠空桶
  附表二編號10： 1個錐形空瓶
  附表二編號11： 3個塑膠空盒

司法院資訊處製作；財團法人民間司法改革基金會備份。
